---
title: Estadística
subtitle: "Actividad 1 - Iniciando con R"
author: "Daniela Citalli Tuz Lopez"
date: "11 de Septiembre de 2023"
output: 
    rmdformats::material:
       highlight: kate
    cards: false
---

```{r setup, include=FALSE}
knitr::opts_chunk$set(echo = TRUE)
```

## Descripción

La siguiente tarea tiene como objetivo reforzar los conceptos de programación en lenguaje `R` que se discutieron en las sesiones pasadas. 

### Vectores atómicos

En `R`, los vectores atómicos se pueden generar mediante diversos comandos, e.g., `x <- c("a","char","nuevo")` representa un vector de carácteres. Basado en lo anterior cree vectores con las siguientes características:

+ Un vector que represente $\{2^i\}_{i=1}^{20}$
```{r}
vector_potencias_de_dos <- 2^(1:20)
vector_potencias_de_dos
```

+ Un vector que represente $\{2n+1\}_{n=4}^{13}$
```{r}
vector_numeros_impares <- 2*(4:13) + 1
vector_numeros_impares
```

+ Un vector que represente $\{2n+1\}_{n=4}^{13} \cap \{2^i\}_{i=1}^{20}$
```{r}
ector_interseccion <- intersect(2*(4:13) + 1, 2^(1:20))
ector_interseccion
```


+ Un vector que represente $\{\sin(2*\pi t)\}_{t=1}^5$
```{r}
vector_seno <- sin(2 * pi * (1:5))
vector_seno
```

+ Un vector de $10$ números aleatorios con distribución uniforme (apóyese del comando `runif()`).

```{r}
vector_aleatorio <- runif(10)
vector_aleatorio
```

+ Un vector con las primeras 15 letras del abecedario en mayúsculas.
```{r}
vector_letras <- LETTERS[1:15]
vector_letras
```

Supóngamos ahora que se intentan generar los siguientes vectores atómicos:


```{r, echo=T}
x1 <- c("1","2",2+3i,5+41)
x2 <- log(c(T,T,T,T,F))
x3 <- !(c(1,3,4,12,12.1,99,100))
x4 <- c(1,2,3)<"a"
x5 <- 1:10
```


?De qué tipo es cada una de ellas? Liste el tipo de cada una de ellas.

```{r}
cat("x1 es de tipo:character ", typeof(x1), "\n")
cat("x2 es de tipo:double", typeof(x2), "\n")
cat("x3 es de tipo: logical ", typeof(x3), "\n")
cat("x4 es de tipo:logical", typeof(x4), "\n")
cat("x5 es de tipo:integer", typeof(x5), "\n")
```

### Matrices

En el siguiente ejercicio se crearán las siguientes matrices:
 
+ Una matriz de $2\times3$ con carácteres (de cualquier tipo).
```{r}
matriz_caracteres <- matrix(c("a", "b", "c", "d", "e", "f"), nrow = 2, ncol = 3, byrow = TRUE)
matriz_caracteres
```

+ Una matriz de $4\times4$ cuyos elementos son sólo la letra `"a"`.
```{r}
matriz_letras_a <- matrix("a", nrow = 4, ncol = 4)
matriz_letras_a
```

+ Una matriz de $5\times5$ cuyos elementos son las letras minúsculas.
```{r}
matriz_letras_min <- matrix(letters, nrow = 5, ncol = 5)
matriz_letras_min
```

+ Una matriz de $2\times2$ cuyos elementos son valores complejos.
```{r}
matriz_compleja <- matrix(c(1 + 2i, 3 - 4i, 5 + 6i, 7 - 8i), nrow = 2, ncol = 2)
matriz_compleja
```


Una matriz se puede generar igual mediante otros dos comandos ?Cuáles son?

 además de la función matrix(), puedes crear matrices utilizando los comandos cbind() y rbind(). Aquí hay ejemplos de cómo utilizar estos comandos para generar matrices:
```{r}
matriz_cbind <- cbind(c("a", "b"), c("c", "d"), c("e", "f"))
matriz_cbind
```
```{r}
matriz_rbind <- rbind(c("a", "b", "c"), c("d", "e", "f"))
matriz_rbind
```
 


### Listas 

Una lista es una generalización tanto de un vector atómico como de un `data.frame`. Los elementos de un vector atómico pueden ser de cualquier tipo. Supongamos que tenemos un lista dada por

```{r, eval=FALSE}
x <- list(1,"a",2+3i,T,F,1L)
```

- ?Qué sucede si a la lista `x` le aplico `dim(x) <- c(2,3)`?
- ?Cómo podrá llamar a ese nuevo objeto?
- ?Qué sucede si `c(list("a"), 2+3i)`? ?De qué tipo es el resultado?
 
 
### Gráficos

El comando `plot` me permite graficar dos vectores de igual longtitud. El comando `par(mfrow=c(2,2))` divide el espacio de graficación en dos filas y dos columnas con lo cual yo graficar 4 gráficos sobre la misma figura. 
Por otro lado el comando `write(path)` permite escribir un archivo en la dirección dada por `path`, por ejemplo:

```{r eval=FALSE}
x <-rnorm(20)   # Variables aleatorias con media 0 y sd 1
write(x,"archivo.txt", "\n")
```
Crea un archivo llamado `archivo.txt` en el directorio de trabajo. De igual forma `R` permite graficar en otro **dispositivo**. Por ejemplo, podemos graficar en un dispositivo PDF y después guardar el archivo en el directorio de trabajo mediante el siguiente comando:

```{r}
x <- rnorm(20)
#write(x, "archivo.txt", "\n")
pdf("grafico.pdf")
dev.off() 

```


```{r eval=FALSE}
pdf("julio.pdf")            # Creamos el PDF
plot(rnorm(30),type = "l")  # Graficamos en el dispositivo
dev.off()                   # Finalmente cerramos el PDF

```

Con base en lo anterior se requiere que el estudiante genere 40 archivos llamados con valores aleatorios del tipo uniforme (creados mediante `runif()`) y cree los archivos `txt` y `pdf` que contienen sus valores y sus gráficos. 

```{r}
dir.create("archivos_uniformes", showWarnings = FALSE)
for (i in 1:40) {
  # Generar valores aleatorios del tipo uniforme
  datos <- runif(30)
   write.table(datos, file = paste0("archivos_uniformes/archivo", i, ".txt"), col.names = FALSE)
   pdf(paste0("archivos_uniformes/grafico", i, ".pdf"))
  plot(datos, type = "l", main = paste("Gráfico - Archivo", i))
  dev.off()
}
```


El trabajo se tiene que entregar el miércoles 13 de Septiembre.

## Referencias adicionales

- Puede consultar cualquier libro de R.
- Se puede consultar las presentaciones previas.
